臺灣基隆地方法院刑事判決　　　　　　　 96年度訴字第457號
公　訴　人　臺灣基隆地方法院檢察署檢察官
被　　　告　丁○○
被　　　告　乙○○
上列被告因偽證案件，經檢察官提起公訴（95年度偵字第2199號
），於本院準備程序進行中，被告已為有罪之陳述，本院合議庭
乃裁定由受命法官獨任依簡式審判程序進行審理，並判決如下：
    主    文
丁○○證人於檢察官偵查時，於案情有重要關係之事項，供前具
結，而為虛偽陳述，累犯，處有期徒刑陸月，減為有期徒刑月
。
乙○○證人於檢察官偵查時，於案情有重要關係之事項，供前具
結，而為虛偽陳述，處有期徒刑肆月，減為有期徒刑貳月。
   事實及理由
一、犯罪事實：
    本件除犯罪事實部分更正為「鄭欽榮、乙○○先後於93年8
    月9日、同年月17日及93年9月23日在臺灣基隆地方法院檢察
    署檢察官訊問時，具結後虛偽陳述」、證據部分補充「臺灣
    高等法院被告前案紀錄表各乙份、被告丁○○、乙○○於本
    院之自白（民國96年7月4日審判筆錄參照）。」外，其餘犯
    罪事實、證據，均引用起訴書（如附件）之記載。
二、程序事項：
    查本件被告所犯者非為死刑、無期徒刑、最輕本刑為3 年以
    上有期徒刑之罪或高等法院管轄第一審案件，其於準備程序
    進行中，先就被訴事實為有罪之陳述，經告知其簡式審判程
    序之旨，並聽取公訴人、被告之意見後，本院業已依刑事訴
    訟法第273 條之1 第1 項之規定，裁定由受命法官獨任以簡
    式審判程序進行本案之審理。
三、論罪科刑：
  (一)按刑法上之偽證罪，為形式犯，不以結果之發生為要件，證
    人於供前或供後具結而就案情有重要關係事項，故為虛偽陳
    述，其犯罪即成立，而該罪所謂於案情有重要關係之事項，
    則指該事項之有無，足以影響於裁判之結果者而言，至於其
    虛偽陳述，法院已否採為裁判或檢察官據為處分之基礎，或
    有無採為基礎之可能，皆於偽證罪之成立無影響（最高法院
    71年臺上字第8127號、84年臺上字第3949號判例分別可資參
    照）。查被告於毒品危害防制條例案件偵查中具結證稱游仲
    偉販賣毒品乙節既非屬實，若承辦檢察官或日後承審法官因
    此採信，則游仲偉即可能因該證言而經檢察官為起訴處分或
    經法官判決有罪，是其上開證詞自屬與案情有重要關係之事
    項。故核被告所為，係犯刑法第168 條證人於檢察官偵查時
    ，於案情有重要關係之事項，供前具結而為虛偽陳述之偽證
    罪。
  (二)次按「．．．偽證罪為侵害國家法益之犯罪，其罪數應以訴
    訟之件數為準，上訴人雖先後2度為偽證，然僅1件訴訟，應
    論以單純一罪，無連續犯罪之可言。」（最高法院72年度台
    上字第3311號判例可資參照），本件被告丁○○先後於93年
    8月9日、同年9月23日；被告乙○○先後於93年8月9 日、同
    年月17日、同年9月23日雖均先後多次為偽證，然僅1件訴訟
    即本院93年度訴字第652號，應僅論以一罪。
  (三)又按「刑法172 條之規定，並不專在勵犯罪人之悛悔，而
    是要在引起偵查或審判機關之易於發覺真實，以免被誣告人
    終於受誣，故不論該被告之白白在審判前或審判中，自動或
    被動，簡單或詳細，1次或2次以上，並其自白後有無翻異，
    其白自在所誣告之案件裁判確定以前，即應依該條例減免其
    刑（最高法院31年上字第345 號判例可資參照）。查被告丁
    ○○於94年10月5日本院93年度訴字第652號準備程序中自白
    其所言係其所編（詳本院93年度訴字第652號卷第72 頁），
    另被告乙○○係於94年11月1日本院93年度訴字第652號審理
    中自白其於偵訊中所言不實在（詳同上卷第145 頁），依上
    開判例意旨所示，應依刑法第172條規定，減輕其刑。
  (四)被告丁○○前曾受有期徒刑之執行，此有臺灣高等法院被告
    前案紀錄表各乙份在卷可稽，其於受有期徒刑之執行完畢後
    ，5 年以內故意再犯本件有期徒刑以上之罪者，為累犯，應
    依刑法第47條第1項之規定，加重其刑（刑法第47 條有關累
    犯之規定，於本次刑法修正時雖有修正，但被告係於受有期
    徒刑之執行完畢後，5 年以內故意再犯本件有期徒刑以上之
    罪，無論依修正前或修正後之規定，均構成累犯，故無比較
    適用新舊法之問題，應逕適用現行即修正後刑法第47條第1
    項累犯之規定，附此敘明）。
  (五)被告丁○○同有刑之加重及減輕情形，應依刑法第71條第1
    項規定，先加後減之。爰審酌被告丁○○竟挾怨復及為避免
    自己犯罪，於偵查中為偽證，任意虛捏情詞，被告乙○○竟
    事非不分，一味附和，嚴重影響司法威信，對國家司法權之
    行使產生重大危害，惡性非輕，惟被告犯罪後態度良好、尚
    知悔悟、坦承犯行，及其生活狀況與智識程度等一切情狀，
    各量處如主文所示之刑，以示儆懲。
  (六)末查被告犯罪之時間，係在96年4月24 日之前，所犯符合中
    華民國96年罪犯減刑條例第2條第1項所定之減刑條件，應依
    該減例第2條第1項3 款之規定，減其宣告刑二分之一，故被
    告丁○○減為有期徒刑3月，被告乙○○減為有期徒刑2月。
四、據上論斷，應依刑事訴訟法第273條之1第1項、第299 條第1
    項前段、第310條之2、第454條，刑法第168 條、第172條，
    刑法第47條第1項，中華民國96年罪犯減刑條例第2條第1 項
    第3款、第7條，判決如主文。
本案經檢察官丙○○到庭執行職務
中　　華　　民　　國　　96　　年　　7　　月　　18　 　日
                  刑事第三庭法    官  林淑鳳
以上正本證明與原本無異。
對於本件判決如有不服，應於收受送達後10日內，向本院提出上
訴書狀，上訴於臺灣高等法院，並按他造當事人之人數附具繕本
。
中　　華　　民　　國　　96　　年　　7　　月　　18 　　日
                            書 記 官  郭廷耀
附錄論罪法條：
中華民國刑法第168條
（偽證罪）
於執行審判職務之公署審判時或於檢察官偵查時，證人、鑑定人
、通譯於案情有重要關係之事項，供前或供後具結，而為虛偽陳
述者，處 7 年以下有期徒刑。
附件：
臺灣基隆地方法院檢察署檢察官起訴書
　　　　　　　　　　　　　　　　　　　96年度偵字第2199號
　　被　　　告　丁○○　男　27歲（民國○○年○月○○日生）
　　　　　　　　　　　　住基隆市○○區○○路266巷16號
　　　　　　　　　　　　身份證統一編號：Ｚ000000000號
　　　　　　　　乙○○　男　29歲（民國○○年○○月○日生）
　　　　　　　　　　　　住基隆市○○區○○路134巷42號3樓
                        （另案在宜蘭監獄執行中）
　　　　　　　　　　　　身份證統一編號：Ｚ000000000號
上列被告因偽證案件，業經偵查終結，認應提起公訴，茲將犯罪
事實及證據並所犯法條分敘如下：
        犯罪事實
一、丁○○曾因持有毒品案件，經臺隆地方法院判處有期徒刑6
    月確定，甫於民國92年11月19日易科罰金執行完畢，猶不知
    悔改，於93年8月8日與乙○○相約拿取夾鏈袋，遂於同日13
    時40分許，駕駛車號9N-4041號自小客車，停在基隆巿南榮
    路134巷54號前等候乙○○，待乙○○上車後未久，經警前
    往盤查，丁○○因車上放有第一級毒品海洛因、第二級毒品
    安非他命、大麻、第四級毒品先驅原料麻黃?結晶、電子秤
    及分裝袋等物，因恐遭查獲，遂駕車附載乙○○逃逸，然仍
    為警在中山高速公路南下2.8公里處攔截查獲，並在車上扣
    得海洛因7包、大麻1.14公克、甲基安非他命1包淨重5.32公
    克、麻黃?結晶1包淨重0.11公克、電子秤1個、分裝袋435
    個、吸食器1組、針筒3支及藥勺2只，在乙○○身上扣得安
    非他命1包。丁○○為避脫刑責，明知上開毒品非游仲偉所
    有，竟於93年8月9日、9月21日、9月23日臺灣基隆地方法院
    檢察署檢察官訊問時，具結後3次虛偽證述以：扣案毒品除
    注射針筒3支、吸食器1組是我的，其他是游中偉（即游仲偉
    ）的，在93年8月8日12時游中偉開車載我，當時東西已在車
    上..游中偉下車坐上他另外約的朋友..我因缺錢所以幫游中
    偉送毒品等不實證言。乙○○為附和丁○○，明知游仲偉並
    未於93年8月8日在場，亦於93年8月9日、8月17日、9月23日
    臺灣基隆地方法院檢察署檢察官訊問時，具結後3次虛偽證
    述以：扣案毒品是游中偉的，我坐上丁○○車子的時候，他
    就在裡面，我不願意買，游中偉就丟給我0.3公克的安非他
    命送我施用等不實證言。
二、案經本署檢察官自動簽分偵辦。
        證據並所犯法條
一、證據清單
  ┌──┬────────┬─────────────┐
  │編號│證據名稱        │待證事實                  │
  ├──┼────────┼─────────────┤
  │1   │被告丁○○、吳榮│證明被告2人於本署檢察官訊 │
  │    │俊於本署偵訊及臺│問時具結偽證之事實        │
  │    │灣基隆地方法院93│                          │
  │    │年度訴字第652號 │                          │
  │    │案件審理之供詞  │                          │
  ├──┼────────┼─────────────┤
  │2   │本署93年度偵字第│同上                      │
  │    │2960號卷、基隆地│                          │
  │    │院93年度訴字第  │                          │
  │    │652號卷         │                          │
  └──┴────────┴─────────────┘
二、核被告2人所為，均係犯刑法第168條之偽證罪嫌。被告丁○
    ○曾受有期徒刑執行完畢，有本署刑案資料查註紀錄表可稽
    ，其於5年內再犯本件有期徒刑以上之罪，請依累犯之規定
    加重其刑。
三、依刑事訴訟法第251條第1項提起公訴。
  此　致
臺灣基隆地方法院
中　　華　　民　　國　　96　　年　　6 　　月　　8 　　日
　　　　　　　　　　　　　　　檢察官　甲　○　○
本件正本證明與原本無異
中　　華　　民　　國　　96　　年　　6 　　月　　13　　日
　　　　　　　　　　　　　　　書記官　張　雅　
附錄所犯法條：
中華民國刑法第168條
    於執行審判職務之公署審判時或於檢察官偵查時，證人、鑑
    定人、通譯於案情有重要關係之事項，供前或供後具結，而
    為虛偽陳述者，處7年以下有期徒刑。
